臺灣臺南地方法院民事裁定　　九十四年度小上字第九五號
　　上　訴　人　台南市政府
　　法定代理人　乙○○
　　被上訴人　　甲○○○
右當事人間請求給付租金事件，上訴人對於中華民國九十四年一月十八日台灣台南地
方法院台南簡易庭九十四年度南小字第四二號第一審民事小額判決提起上訴，本院裁
定如左：
    主    文
上訴駁回。
第二審訴訟費用由上訴人負擔。
    理    由
一、按關於請求給付金錢或其他代替物或有價證券之訴訟，其標的金額或價額在新台
    幣十萬元以下者，適用小額程序。對於小額程序之第一審裁判之上訴，非以其違
    背法令為理由，不得為之。又上訴狀應記載上訴理由，並表明原判決所違背之法
    令及其具體內容，依訴訟資料可認原判決有違背法令之具體事實，民事訴訟法第
    四百三十六條之八第一項、第四百三十六條之二十四第二項、第四百三十六條之
    二十五分別定有明文。且依同法第四百三十六條之三十二準用同法第四百六十八
    條之規定，判決不適用法規或適用不當者，為違背法令。而判決有同法第四百六
    十九條第一款至第五款情形之一者，為當然違背法令。是當事人對於小額程序之
    第一審判決提起上訴，如依民事訴訟法第四百六十八條規定，以第一審判決有不
    適用法規或適用法規不當為理由時，其上訴狀或理由書應有具體之指摘，並揭示
    該法規之條項或其內容。若係成文法以外之法則，應揭示該法則之旨趣。倘為司
    法院解釋，或最高法院之判例，則應揭示該判解之字號或其內容。如以民事訴訟
    法第四百六十九條第一款至第五款所列情形為理由時，其上訴狀或理由書，應揭
    示合於該條款之事實。上訴狀或理由書如未依此項方法表明，或其所表明者，顯
    與上開法條規定之情形不相合時，即難認為已對第一審判決之違背法令有具體之
    指摘，其上訴自難認為合法。
二、本件上訴人就民國九十四年一月十八日台灣台南地方法院台南簡易庭九十四年度
    南小字第四二號第一審民事小額訴訟程序之原判決，固於法定期間內提起上訴，
    核其上訴意旨略以：原判決有民事訴訟法第四百六十九條第六款前段判決不備理
    由之違法，並主張：
(一)上訴人於八十二年間，因開闢海安路地下街，徵收拆除道路預定地上之攤商，經攤
  商委由訴外人黃石紅代表全體以書面陳情要求提供土地供其等自費興建商場，遂由
  當時之市長施治明批示提供系爭「文中四五」用地供攤商自費興建商場，並行文予
  攤商代表黃石紅，此有陳情書及上訴人八十二年七月十五日八二南市工土字第九三
  二五八號函在卷可稽，後來全體攤商根據上訴人行文予黃石紅之函件於系爭土地上
  興建「海安路臨時綜合商場」。於興建完成後，更由黃石紅以「海安路臨時綜合商
  場」代表人之身分，向上訴人申請核發臨時使用執照，上訴人遂於八十三年八月九
  日發給「海安路臨時綜合商場」臨時使用執照。顯見「海安路臨時綜合商場」之攤
  商於向上訴人陳情取得系爭土地興建商場之過程中，均係委由黃石紅與上訴人協商
  ，黃石紅自屬有權代理全體攤商簽立八十三年八月三日之切結書，承諾願意繳交租
  金，否則全體攤商如何能根據上訴人行文黃石紅之函件於系爭土地上興建商場，並
  依據代表人記載為黃石紅之臨時使用執照辦理送水、送電以營業？
(二)據證人葉泉林於另案證稱：「（你向黃石紅表示收取租金，他是否有同意？）就是
  他同意，所以才簽八十三年那張切結書的」、「（八十三年那張切結書是否也都是
  黃石紅代表簽立的？）是的」等語，復參諸卷附八十三年八月九日台南市政府函稿
  說明欄記載：「本案如台端違反所出具切結書內容．．．該地上物願無條件交由本
  府處理，台端及『所有攤戶』，絕無異議」，足徵黃石紅於八十三年八月三日所出
  具之切結書，確係代理全體攤商而為。
(三)再者，代理權之限制不得以之對抗善意第三人，民法第一百零七條定有明文。原判
  決既認訴外人黃石紅有權代理全體攤商，倘代理權限制僅可承諾無償使用系爭土地
  ，此非上訴人所得知悉，否則上訴人豈會徒因黃石紅代理全體攤商與上訴人合致租
  賃關係，即認全體攤商符合台灣省教育廳函覆之「有償租用」原則，而發給臨時建
  築使用執照？
(四)原判決未注意前揭上訴人之攻擊方法，徒以切結書上尚要求由各攤商各別出具，認
  該切結書乃黃石紅非以代理人身分所為，自有判決不備理由之當然違背法令。
三、經查：
(一)本件上訴人對原審判決提起上訴，依上訴人所舉之上訴理由，係指稱黃石紅於八十
  三年八月三日簽立之切結書，承諾願意繳交使用土地之租金，係有權代理全體攤商
  ，否則全體攤商如何能根據黃石紅之陳情而於系爭土地上興建商場，並依據代表人
  記載為黃石紅之臨時使用執照辦理送水、送電以營業？原判決既認定黃石紅為全體
  攤商之代表人，則其代理權倘僅限於可承諾無償使用系爭土地，此非上訴人所得知
  ，不得以之對抗上訴人。原判決未注意前揭上訴人之攻擊方法，徒以切結書上尚要
  求各攤商各別出具出，認該切結書黃石紅非以代理人身分為之，自有判決不備理由
  之當然違背法令等語。
(二)按小額訴訟事件之上訴程序，依民事訴訟法第四百三十六條之三十二第二項規定，
  並未準用同法第四百六十九條第六款之規定，是「判決不備理由或理由矛盾」，自
  不構成小額訴訟事件判決違背法令之事由，上訴人以原判決不備理由主張原審判決
  違背法令，於法不合。
(三)況查：本件上訴人係本於租賃契約請求被上訴人給付租金，原審依其調查證據之結
  果，認定：(1)依台南市○○路自救委員會八十二年七月二日陳情書、上訴人八十二
  年七月十五日八二南市工土字第九三二五八號函、黃石紅於八十二年十月四日簽立
  之承諾書，並未提出全體攤商須支付使用系爭土地租金之要求；(2)依上訴人先後行
  文前台灣省政府教育廳，亦係徵求該廳同意借用系爭土地；(3)依黃石紅於八十二年
  十月四日簽立承諾書時以：「承蒙台南市政府德政提供．．．文中四五為臨時商場
  來照顧民等生活．．．」等語，若上訴人確曾告知省政府不同意無償借用則應依省
  政府規定辦理，黃石紅於承諾書中不致用「德政」、「照顧」等語，上訴人亦應會
  要求黃石紅於簽立承諾書時就「如系爭土地管理機關之前台灣省政府教育廳不同意
  借用時全體攤商願依照相關規定辦理」一事一併切結；(4)上訴人於八十二年十一月
  四日、同年十二月十六日先後行文前台灣省政府教育廳商借系爭土地，經該廳於八
  十二年十二月二十九日以八二教總字第一０三二九三號函覆不同意無償借用，黃石
  紅始於八十三年八月三日書立切結書，顯見上訴人係因前台灣省政府教育廳不同意
  無償借用，遂將原已同意無償借用之意思表示變更為租賃，此屬新之要約；(5)再依
  黃石紅於八十三年八月三日之切結書內容，僅係同意「督促」「各攤位」「繳交」
  切結書，非以台南市○○路自救委員會代表人之身分承諾攤商願支付租金，故未與
  上訴人達成租用系爭土地之合意；(6)證人葉泉林所證黃石紅曾同意上訴人收取租金
  ，始簽立切結書等語，此與黃石紅所立切結書內容顯然不符，尚難遽採；(7)故黃石
  紅並未以台南市○○路自救委員會代表人之身分承諾攤商願意支付租金，而與上訴
  人達成租賃契約之合意，因認上訴人請求給付租金，為無理由等語。綜上可知，原
  審認定兩造並未就租賃契約之意思表示合致一節，業據原審綜合全案卷證資料，並
  於判決事實及理由欄述明認定之憑據，上訴人所舉上開上訴理由，均係就原審取捨
  證據、認定事實之職權行使，指摘其為不當，並就原審已論斷者，泛言原審認定兩
  造間就系爭「文中四五」土地之使用未存在租賃關係之事實有所違誤，難認上訴人
  已對原判決如何違背法令有何具體指摘，依首揭說明，自難謂上訴人已合法表明上
  訴理由，從而，本件上訴人之上訴為不合法，應予駁回。
四、依民事訴訟法第四百三十六條之三十二第二項、第四百四十四條第一項前段、第
    九十五條、第七十八條，裁定如主文。
中　　　華　　　民　　　國　　九十四　　年　　　三　　　月　　三十一　　日
                                    臺灣臺南地方法院民事第四庭
~B審判長法官　吳森豐
~B　　　法官　童來好
~B　　　法官　林富郎
右正本證明與原本無異
本判決不得上訴
中　　　華　　　民　　　國　　九十四　　年　　　三　　　月　　三十一　　日
~B　　　法院書記官　卓春成
